【裁判字號】    95,交聲,359
【裁判日期】    950630
【裁判案由】    聲明異議
【裁判全文】
臺灣高雄地方法院交通事件裁定         95年度交聲字第359號
原處分機關  高雄市政府
異  議  人  甲○○
即受處分人
上列受處分人因聲明異議案件，對於高雄市交通事件裁決中心95
年5 月22日所為之處分（原處分：高市警交字第B00000000 號）
，聲明異議，本院裁定如下：
    主    文
原處分關於罰鍰肆萬玖仟伍佰元部分撤銷。
前項撤銷部分，不罰。
其餘異議駁回。
    理  由
一、原處分機關高雄市政府略以：異議人即受處分人（下稱受處
    分人）甲○○於民國95年4 月1 日0 時38分許，駕駛車牌號
    碼YJ-8649 號自小客車，在高雄中九如路與逢甲路口處，經
    警攔停舉發「酒精濃度現場實地測定測定值為每公升0.64毫
    克，超過標準值每公升0.55毫克」之違規，為高雄市政府警
    察局鼓山分局警員以其有違反道路交通管理處罰條例第35條
    第1 項第1 款規定之行為，遂以高市警交字第B00000000 號
    舉發違反道路交通管理事件通知單當場製單舉發並移送高雄
    市政府處理。嗣受處分人不服高雄市政府裁處罰鍰新臺幣（
    下同）49,500元整，並吊扣駕駛執照12個月。
二、受處分人聲明異議意旨略以：其不否認上揭舉發通知單上所
    載酒醉駕車之事實，惟其一行為同時觸犯刑事法律及行政法
    上義務規定，其遭移送地檢署，經臺灣高雄地方法院檢察署
    檢察官命向財團法人勵馨社會福利事業基金會支付7 萬元後
    ，為緩起訴處分確定，竟又開立交通違規通知單，此乃對同
    一事實重複裁決，違反一事不二罰之原則，故本件即不能再
    依道路交通管理處罰條例科處罰鍰，原處分應予撤銷等語。
三、經查：
  (一)按汽車駕駛人，駕駛汽車經測試檢定有酒精濃度超過規定標
    準者，處1 萬5 千元以上6 萬元以下罰鍰，並當場移置保管
    其車輛及吊扣其駕駛執照1 年；汽車駕駛人有飲用酒類後其
    吐氣所含酒精濃度超過每公升0.25毫克以上者，不得駕車；
    汽車駕駛人，因違反本條例及道路交通安全規則之規定，受
    吊扣或吊銷駕駛執照處分時，吊扣或吊銷其持有各級車類之
    駕駛執照。道路交通管理處罰條例第35條第1 項第1 款、第
    68條、道路交通安全規則第114 條第2 款與違反道路交通管
    理事件統一裁罰標準表分別定有明文。查本件受處分人有上
    開酒後駕車等情，為受處分人所自認，並有受處分人簽收之
    舉發通知單影本在卷可稽，是受處分人飲用酒類後，於上開
    時間駕駛汽車，經員警測試檢定有酒精濃度超過規定標準即
    吐氣所含酒精濃度超過每公升0.55毫克以上之事實，應堪認
    定。從而，高雄市政府於95年5 月22日依道路交通管理處罰
    條例第35條第1 項第1 款之規定，裁處受處分人罰鍰49,500
    元整，並吊扣駕駛執照12個月，原無違誤。
  (二)惟按「違反行政法上義務而受罰鍰、沒入或其他種類行政罰
    之處罰時，適用本法。但其他法律有特別規定，從其規定。
    」；「本法所稱其他種類行政罰，指下列裁罰性之不利處分
    ：一、限制或禁止行為之處分：．．吊扣證照．．。」；「
    一行為同時觸犯刑事法律及違反行政法上義務規定者，依刑
    事法律處罰之。但其行為應處以其他種類行政罰或得沒入之
    物而未經法院宣告沒收者，亦得裁處之。前項行為如經不起
    訴處分或為無罪、免訴、不受理、不付審理之裁判確定者，
    得依違反行政法上義務規定裁處之。」；「本法自公布後一
    年施行。」，94年5 月5 日總統公布之行政罰法第1 條、第
    2 條第1 項、第26條及第46條分別定有明文，故而，行政罰
    法業已於95年2 月5 日生效施行。次按「被告所犯為死刑、
    無期徒刑或最輕本刑3 年以上有期徒刑以外之罪，檢察官參
    酌刑法第57條所列事項及公共利益之維護，認以緩起訴為適
    當者，得定1 年以上3 年以下之緩起訴期間為緩起訴處分，
    其期間自緩起訴處分確定之日起算。」；「檢察官為緩起訴
    處分者，得命被告於一定期間內遵守或履行左列各款事項：
    四向公庫或指定之公益團體、地方自治團體支付一定之金額
    」，刑事訴訟法第253 條之1 第1 項、253 條之2 第1 項第
    4 款分別定有明文。經查，本件受處分人上開酒醉駕車之同
    一事實，並經員警以犯公共危險罪嫌移送檢察官偵辦，並經
    檢察官於95年5 月30日以95年度偵字第10784 號命被告向財
    團法人勵馨社會福利事業基金會支付7 萬元後，為緩起訴處
    分確定在案，此有緩起訴處分書1 份在卷可稽。緩起訴處分
    命被告向公益團體支付一定之金額雖非刑法所定之刑名，然
    其已對被告名譽、心理產生相當制約並影響被告財產上之權
    利，應可實質該當行政罰法第26條第1 項之「依刑事法律」
    之處罰。受處分人上開遭裁決罰鍰49,500元，並吊扣駕駛執
    照12個月等行政罰之酒駕行為係在行政罰法生效施行後，自
    有上開行政罰之適用。基此，受處分人上述酒後駕車違規之
    情事，除其行為應處以其他種類行政罰即吊扣駕駛執照12
    個月部分，亦得裁處之外，其違反行政法上義務而受罰鍰49
    ,500 元 部分，依行政罰法第26條第1 項前段規定，即應依
    刑事法律處罰之，不再爰依上揭道路交通管理處罰條例等規
    定裁罰之。
四、綜上所述，原處分機關高雄市政府上開罰鍰之行政裁罰，即
    有未洽，故就此部分之原處分應予撤銷，並為不罰之諭知，
    而受處分人就此部分之異議，為有理由。至於，原處分機關
    上開吊扣駕駛執照12個月之行政裁罰，依上開道路交通管理
    處罰條例等規定及行政罰第26條第1 項但書之規定，則核無
    不當，而受處分人既係就上開原處分均予異議，此部分異議
    ，自屬無理由，應予駁回。
據上論斷，應依道路交通管理處罰條例第87條第2項、道路交通案
件處理辦法第19條、第20條之規定，裁定如主文。
中    華    民    國    95    年    6     月    30    日
                        交通法庭    法  官  施柏宏
以上正本證明與原本無異。
如不服本裁定應於送達後5日內向本院提出抗告狀。
中    華    民    國    95    年    6     月    30    日
                                    書記官  吳金霞


司法院資訊處製作；財團法人民間司法改革基金會備份。
